臺灣屏東地方法院刑事判決　　　　　　 100年度訴字第1470號
公　訴　人　臺灣屏東地方法院檢察署檢察官
被　　　告　賴建亨
上列被告因違反毒品危害防制條例案件，經檢察官提起公訴（
100 年度毒偵字第2266號），因被告於本院準備程序中就被訴事
實為有罪之陳述，經本院告知簡式審判程序之旨，並聽取當事人
之意見後，本院合議庭裁定由受命法官獨任進行簡式審判程序審
理，判決如下：
    主  文
賴建亨施用第二級毒品，處有期徒刑肆月；又施用第一級毒品，
處有期徒刑柒月，扣案之第一級毒品海洛因貳包（驗餘總淨重壹
點玖柒公克）、海洛因殘渣袋貳個均沒收銷燬之。應執行有期徒
刑玖月，扣案之第一級毒品海洛因貳包（驗餘總淨重壹點玖柒公
克）、海洛因殘渣袋貳個均沒收銷燬之。
    事  實
一、賴建亨前於民國94年間因施用毒品案件，經本院以94年度毒
    聲字第635 號裁定送觀察、勒戒後，認無繼續施用毒品之傾
    向，於94年11月14日執行完畢釋放出所，並經臺灣屏東地方
    法院檢察署檢察官以94年度毒偵字第2609號為不起訴處分確
    定。其於前開觀察、勒戒執行完畢釋放後5 年內，復因施用
    第一級毒品及第二級毒品案件，經本院以100 年度訴字第
    417 號判決判處有期徒刑5 月、3 月，應執行有期徒刑7 月
    確定。詎其仍不知戒除毒癮，明知海洛因及甲基安非他命分
    屬第一、二級毒品，不得持有及施用，竟基於施用第二級毒
    品甲基安非他命之犯意，於100 年9 月17日14、15時許，在
    其位於屏東縣內埔鄉振豐村富貴巷17號住處附近之廟宇，將
    甲基安非他命置於玻璃球內，以火加熱燒烤吸食煙霧之方式
    ，施用甲基安非他命1 次；復基於施用第一級毒品海洛因之
    犯意，於100 年9 月18日18時許，在上開住處附近之公園，
    以將海洛因粉末置入香菸內吸食煙霧之方式，施用海洛因1
    次。嗣於100 年9 月18日20時20分許，在屏東縣新埤鄉○○
    路段，因行跡可疑為警盤查，復徵得其同意後採尿液送驗，
    結果呈海洛因代謝後之可待因、嗎啡及甲基安非他命陽性反
    應，並扣得第一級毒品海洛因2 包（驗餘總淨重1.97公克）
    、海洛因殘渣袋2 個，而悉上情。
二、案經屏東縣政府警察局潮州分局報告臺灣屏東地方法院檢察
    署檢察官偵查起訴。
    理  由
一、本件被告所犯係死刑、無期徒刑、最輕本刑為3 年以上有期
    徒刑以外之罪，亦非高等法院管轄第一審之案件，於本院準
    備程序進行中，被告就被訴事實為有罪之陳述，經受命法官
    告知被告簡式審判程序之旨，並聽取公訴人及被告之意見後
    ，本院合議庭認無不得或不宜改依簡式審判程序進行之情事
    ，爰依刑事訴訟法第273 條之1 第1 項，裁定由受命法官獨
    任進行簡式審判程序，並依刑事訴訟法第273 條之2 之規定
    ，簡式審判程序之證據調查，不受同法第159 條第1 項、第
    161 條之2 、第161 條之3 、第163 條之1 及第164 條至第
    170 條規定之限制，合先敘明。
二、前揭事實，業據被告於警詢、偵查及本院審理中均坦承不諱
    ，而被告為警查獲時所採得之尿液經送請正修科技大學超微
    量研究科技中心以GC/MS 氣相層析質譜儀法確認檢驗後，確
    呈海洛因代謝後之可待因、嗎啡及甲基安非他命陽性反應，
    此有該中心於100 年10月6 日編號R00-0000-000號尿液檢驗
    報告、屏東縣政府警察局潮州分局毒品案件受檢人尿液採證
    編號姓名對照表、查獲毒品危害防制條例案件毒品初步檢驗
    報告單各乙份在卷可參，又扣案之白色粉末2 包，經送請法
    務部調查局濫用藥物實驗室檢驗結果，確含有第一級毒品海
    洛因成份（檢驗前總淨重2 公克、檢驗後總淨重1.97公克）
    ，有該實驗室100 年10月25日調科壹字第10023023200 號鑑
    定書乙紙附卷可憑（毒偵卷第20頁）；另扣案之殘渣袋2 個
    ，經屏東縣政府警察局潮州分局員警以簡易快速篩檢試劑檢
    驗包試劑初步檢驗均呈現第一級毒品嗎啡、海洛因陽性反應
    ，有採證照片乙張附卷可查，是被告上開任意性之自白，核
    與事實相符，應堪採信。本案事證明確，被告犯行均堪以認
    定，均應予依法論科。
三、查93年修正施行之毒品危害防制條例就施用毒品者，祇於「
    初犯」及「5 年後再犯」二種情形，有其追訴條件之限制，
    即須於初犯經觀察、勒戒或強制戒治釋放後，5 年內均無施
    用毒品之行為，始能認其前所實施之觀察、勒戒或強制戒治
    已足遮斷毒癮，而得於5 年後再犯時，再予適用初犯之規定
    ，重行觀察、勒戒等程式。倘5 年內已經再犯，被依法追訴
    處罰，縱其第3 次（或第3 次以上）施用毒品之時間在初犯
    釋放5 年以後，即與「5 年後再犯」之情形有別，且因已於
    「5 年內再犯」，顯見其再犯率甚高，原實施觀察、勒戒或
    強制戒治，已無法收其實效，而無5 年戒斷期之存在，自無
    再經觀察、勒戒及強制戒治之必要，應由檢察官逕行起訴（
    最高法院95年度第7 次、97年度第5 次刑事庭會議決議意旨
    參照）。本件被告於觀察、勒戒後5 年內業有如事實欄所示
    施用毒品案件之論罪科刑紀錄，有臺灣高等法院被告前案紀
    錄表乙份在卷可查，參諸前揭決議意旨，自無再經觀察、勒
    戒及強制戒治之必要，本院自應依法就被告本次施用毒品之
    犯行予以論罪科刑，併予敘明。
四、按海洛因及甲基安非他命分屬毒品危害防制條例第2 條第2
    項第1 款、第2 款所規定之第一級、第二級毒品，不得持有
    、施用。核被告所為，分別係犯毒品危害防制條例第10條第
    2 項之施用第二級毒品罪及同條例第10條第1 項之施用第一
    級毒品罪。被告為施用第二級毒品甲基安非他命、第一級毒
    品海洛因而持有第二級毒品甲基安非他命及第一級毒品海洛
    因之低度行為，應為施用第二級毒品甲基安非他命及施用第
    一級毒品海洛因之高度行為所吸收，不另論罪。至被告所犯
    之上開二罪間，犯意各別，行為互殊，應予分論併罰。爰審
    酌被告前已因施用毒品案件，經法院裁定送觀察、勒戒及判
    處罪刑，猶不能斷絕毒癮而再行施用，顯見其自制力薄弱，
    惟其施用毒品僅屬自殘行為，對於他人之法益尚無直接之侵
    害，且被告於犯後坦承犯行並表悔意，態度尚佳，另施用毒
    品者均有相當程度之成癮性及心理依賴，其犯罪心態與一般
    刑事犯罪之本質並不相同，應側重適當之醫學治療及心理矯
    治為宜等一切情狀，分別量處如主文所示之刑，並定應執行
    刑，以示懲儆。公訴人就施用第一級毒品部分具體求刑有期
    徒刑8 月，然本院審酌上開各情，認公訴人求刑稍嫌過重，
    併此敘明。
五、扣案之海洛因2 包（驗餘總淨重1.97公克）係屬毒品危害防
    制條例第2 條第2 項第1 款所規範之第一級毒品，已如前述
    ，另用以盛裝上開毒品所用包裝袋2 只，以現今所採行之鑑
    驗方式，包裝袋上仍會殘留微量毒品而無法將之完全析離，
    應視同本案所查獲之第一級毒品海洛因，併依毒品危害防制
    條例第18條第1 項於該次犯行項下諭知沒收銷燬之，而鑑驗
    耗損之第一級毒品海洛因，既已滅失，爰不再行諭知沒收銷
    燬。又扣案之海洛因殘渣袋2 個，經警以簡易快速篩檢試劑
    檢測出海洛因陽性反應，亦業如前述，而該等扣案物品上殘
    存之毒品，依現行檢驗方式乃以刮除方式為之，仍會摻殘若
    干毒品無法分離，故應一併視為毒品，並依毒品危害防制條
    例第18條第1 項前段之規定於該次犯行之宣告刑下併諭知沒
    收銷燬之。
據上論斷，應依刑事訴訟法第273 條之1 第1 項、第299 條第1
項前段，毒品危害防制條例第10條第1 項、第2 項、第18條第1
項前段，刑法第11條、第51條第5 款，判決如主文。
本案經檢察官陳新君到庭執行職務。
中    華    民    國   100    年    12    月    22    日
                  刑事第二庭  法  官  李佳容
以上正本證明與原本無異。
如不服本判決應於收受判決後10日內向本院提出上訴書狀，並應
敘述具體理由；其未敘述上訴理由者，應於上訴期間屆滿後20日
內向本院補提理由書（均須按他造當事人之人數附繕本）「切勿
逕送上級法院」。
中    華    民    國  100     年    12    月    22    日
                              書記官  鍾思賢
附錄本案論罪科刑法條全文：
毒品危害防制條例第10條
施用第一級毒品者，處6月以上5年以下有期徒刑。
施用第二級毒品者，處3年以下有期徒刑。